【裁判字號】    97,竹簡,124
【裁判日期】    970131
【裁判案由】    確認買賣關係存在等
【裁判全文】
臺灣新竹地方法院民事判決             97年度竹簡字第124號
原      告  乙○○
被      告  甲○○
上列當事人間確認買賣關係存在等事件，本院於民國97年1月29
日辯論終結，判決如下：
    主  文
確認原告與被告於民國九十年九月二十五日就車牌號碼Ｈ３－５
１６３號、裕隆廠牌、西元一九九七年份、引擎號碼ＴＫ１１Ｇ
ＴＡ２２９５０號自用小客車之買賣關係存在，上開自用小客車
之所有權自民國九十年九月二十五日起為被告所有。
訴訟費用由被告負擔。
    事實及理由
一、原告主張：
    原告於民國90年9月25日將所有之車牌號碼H3-5163號、裕隆
    廠牌、西元1997年份、引擎號碼TK11GTA29950號自用小客車
    （下曾系爭車輛），以新台幣（下同）三千元出售予被告，
    且於同日將系爭車輛連同汽車過戶所需證件均交付被告，由
    被告接管，雙方並訂有汽車買賣合約書一紙。依買賣合約書
    第6條約定，被告應於交車後一星期前往監理機關辦畢系爭
    車輛之過戶登記，逾期不辦，願意接受註銷，如有違章等責
    任，由被告自行負責。惟被告遲遲未向監理機關辦理過戶登
    記，原告為免權益受損，乃於90年10月31日向台中區監理所
    彰化監理站辦理車牌註銷。詎被告仍繼續使用系爭車輛，而
    因車籍一直登記為原告名義，原告經常接獲停車費逾期不繳
    之違規罰單，生活不堪其擾，又因系爭車輛之車牌已經註銷
    ，即使被告同意，仍無法辦理過戶程序，然原告若欲向相關
    單位就違規罰單提出申訴，仍有必要提出證據證明前開車輛
    自90年9月25日起非原告所有，而係被告所有。為此，提起
    本訴，並聲明如主文所示。
二、被告表示：
    其確實於上開時間向原告以三千元購買系爭車輛，且原告已
    將系爭車輛交付，但因其很快地又轉售他人，他人尚未辦理
    過戶程序就人車一起失去蹤影，導致其無法依約辦理車籍過
    戶，目前其找不著相關資料，仍不知買者之姓名為何，其同
    意原告之請求。
三、法院之判斷：
（一）按確認法律關係之訴，非原告有即受確認判決之法律上利
      益者，不得提起之，民事訴訟法第247條第1項定有明文。
      按民事訴訟法第247條所謂即受確認判決之法律上利益，
      須因法律關係之存否不明確，致原告在私法上之地位有受
      侵害之危險，而此項危險得以對於被告之確認判決除去之
      者，始為存在，最高法院27年上字第316號著有判例可參
      。原告主張之上開事實，業據提出汽車買賣合約書、汽（
      機）車各項異動登記書、台中市交通局車主未繳費資料清
      冊各一份為證，而原告與被告間之買賣關係存在與否，攸
      關原告就系爭車輛之違規、違章罰單，向有關單位提出申
      訴時，能否及時提出相關佐證，讓有關單位明瞭系爭車輛
      之所有權真實狀況，避免原告私法上之地位受到侵害危險
      ，而有訴請確認之必要，原告自得對被告提起確認之訴。
（二）承前所述，原告之主張，業已提出與其所述相符之汽車買
      賣合約書、汽（機）車各項異動登記書、台中市交通局車
      主未繳費資料清冊各一份為證，為被告所自認，且經本院
      依職權向台中區監理所彰化監理站查詢結果，系爭車輛經
      註銷車牌後，確已無法讓渡重領牌照，此有該監理站97年
      1月15日中監彰字第0970000719號函在卷可查，堪信原告
      主張為實在。其次，動產物權之讓與，非將動產交付，不
      生效力，民法第761條第1項定有明文。系爭車輛為動產，
      原告既已於90年9月25日交付予被告，被告自收受時起即
      為系爭車輛之所有權人。此外，被告迄本件言詞辯論終結
      時，猶未能提出其出售系爭車輛以及移轉所有權予他人之
      相關證據，本院自然僅能認定系爭車輛仍為被告所有。是
      以，原告訴請確認其與被告間就系爭車輛之買賣關係存在
      ，系爭車輛之所有權自90年9月25日起為被告所有，於法
      有據，爰判決如主文所示。
四、訴訟費用負擔之依據：民事訴訟法第78條。
中    華    民    國    97    年    1     月    31    日
                  民事第一庭    法  官  李珮瑜
以上正本係照原本作成。
如對本判決上訴，須於判決送達後20日內向本院提出上訴狀。
中    華    民    國    97    年    1     月    31    日
                                書記官  朱苑禎


司法院資訊處製作；財團法人民間司法改革基金會備份。
